臺灣臺南地方法院刑事判決　　　　　　100年度交易字第163號
公　訴　人　臺灣臺南地方法院檢察署檢察官
被　　　告　何榮
選任辯護人　蔡麗珠律師
　　　　　　江信賢律師
　　　　　　謝凱傑律師
上列被告因過失致死案件，經檢察官提起公訴（99年度偵字第15
210號），本院依簡式審判程序判決如下：
    主  文
何榮因過失致人於死，處有期徒刑陸月，如易科罰金，以新台
幣壹仟元折算壹日。
    事  實
一、何榮於民國99年9月27日上午，駕駛車牌號碼1702-JF號自
    用小客車，沿臺南市麻豆區海埔里171線北往南方向行駛，
    於上午7時51分許，行經該路與南49線之交岔路口之限速五
    十公里之路段時，其原應注意汽車行進中駕駛人應注意車前
    狀況，隨時採取必要安全措施，並注意行車速度，應依速限
    標誌或標線之規定，及交通號誌閃光黃燈表示「警告」，車
    輛應減速接近，注意安全，小心通過，且依當時天氣晴、日
    間自然光線、柏油路面乾燥無缺陷、道路上未有任何障礙物
    、視距復屬良好等情形以觀，客觀上亦無不能注意之情事，
    竟疏於注意及此，於通過上開交岔路口時，貿然以時速七、
    八十公里之速度超速前行，適有王郭水治騎乘車牌號碼UOA-
    988號輕型機車沿同路段同向外側車道行駛，欲左轉入南49
    線，亦疏未注意轉彎車應讓直行車先行，何榮因車速過快
    ，見狀避煞不及，直接衝撞王郭水治，致王郭水治拋飛摔落
    ，造成頭、胸、腹、腿撞挫傷併多處骨折，及顱腦損傷，而
    當場死亡。何榮於肇事後，在未有偵查犯罪職務之機關或
    公務員發覺其為犯罪人前，即向處理本件道路交通事故，尚
    不知肇事者為何人之改制前臺南縣警察局麻豆分局交通事故
    處理小組員警供承其肇事犯罪，自首並接受裁判。
二、案經王郭水治之配偶王化民告訴及臺灣臺南地方法院檢察署
    檢察官據報相驗後自動檢舉偵查起訴。
    理  由
一、本件係經被告何榮於本院100年8月16日審理時為有罪之陳
    述，而經本院裁定以簡式審判程序加以審理，依據刑事訴訟
    法第273條之2規定排除嚴格證據調查；並依同法第310條之2
    之準用第454條之規定製作略式判決書，先予敘明。
二、本件有下列事證足資佐憑：
  (一)被告於警詢、偵查中及本院審理時之自白，及證人李文琦於
    偵查中之證述。
  (二)道路交通事故現場圖、道路交通事故調查報告表(一)、(二)各1
    份及現場照片21張。
  (三)監視器錄影光碟暨翻拍畫面與勘驗筆錄。
  (四)臺灣臺南地方法院檢察署相驗筆錄、檢驗報告書及相驗屍體
    證明書各1份。
  (五)臺灣省臺南區車輛行車事故鑑定委員會99年12月16日南鑑字
    第0995904297號函檢送臺南區991179案鑑定意見書、臺灣省
    車輛行車事故覆議鑑定委員會100年2月22日覆議字第100620
    0671號鑑定意見書各1份。
  (六)臺南縣警察局道路交通事故肇事人自首情形紀錄表1份。
三、告訴人雖迭稱肇事當時被告之時速應超過時速一百公里，甚
    至到達一百二十、一百三十公里云云，然告訴人係以被害人
    王郭水治當時之時速僅二十公里為計算依據【見臺灣臺南地
    方法院檢察署99年度偵字第15210號卷宗（下稱系爭偵查卷
    宗）第54頁】，但被害人王郭水治當時之時速為何，僅告訴
    人片面陳稱，並無資料可資佐證，以此為推論依據，尚嫌速
    斷，況證人李文琦係證稱伊當時時速約三、四十公里，被害
    人王郭水治在伊前方行駛，與伊維持差不多之距離騎乘等語
    （見系爭偵查卷宗第28頁），更無法認定被害人王郭水治當
    時之時速僅二十公里；又被告於本件交通事故發生前所超越
    之前車即車牌號碼0366-XW號自小客車之駕駛人即證人李順
    治，伊證述當時之時速係六十公里（見系爭偵查卷宗第27頁
    ），因此，亦僅能由此得知，被告係以超過時速六十公里之
    速度前行；至於公訴人雖陳稱以撞擊點刮地痕起點至被害人
    倒地處計算，二者相距30.9公尺，被告時速是否僅有七、八
    十公里是有可疑之處等語（見本院卷第61頁），然被告所駕
    駛的係自小客車，被害人王郭水治所騎乘的是輕機車，二交
    通工具重量相差甚巨，以物理力而言，自小客車自後撞擊輕
    機車後，當然會致輕機車及騎士遠離撞擊點，因此，被告駕
    駛自小客車自後撞擊被害人王郭水治所騎乘之機車後，被害
    人王郭水治所騎乘之機車倒在距離刮地痕起點17.8公尺處、
    人倒在距離刮地痕起點30.9公尺處【見臺灣臺南地方法院檢
    察署99年度相字第1250號卷宗（下稱系爭相驗卷宗）第4頁
    】，並不足以推論出被告當時之時速超過八十公里。而被告
    於警詢、偵查及本院審理時雖均未否認其有超速行駛之行為
    ，但係分別陳稱其速度為時速七十公里、七十多公里、七、
    八十公里【見臺灣臺南地方法院檢察署99年度相字第1250號
    卷宗（下稱系爭相驗卷宗）第6頁、第29頁背面、本院卷第
    58頁背面】，並未承認其有時速超過八十公里之行為，此外
    ，公訴人亦未提出被告有時速超過八十公里之事證以供本院
    審酌，基於罪疑惟輕之法則，本院僅能認定被告當時之時速
    為七、八十公里左右，附此敘明。
四、論罪科刑之理由：
  (一)被告於上開時、地，駕駛上開自用小客車不慎撞及被害人王
    郭水治所騎乘之機車，並造成被害人王郭水治死亡之結果，
    核其所為係犯刑法第276條第1項之過失致死罪。又其於肇事
    後，犯罪未被有偵查權之公務員或機關發覺前，即向據報到
    場處理之改制前台南縣警察局麻豆分局交通事故處理小組警
    員表明其係肇事車輛之駕駛人而自首，並坦承犯行進而接受
    裁判，有上開道路交通事故肇事人自首情形紀錄表1份附卷
    可參，爰依刑法第62條前段自首之規定，減輕其刑（見系爭
    相驗卷宗第24頁）。
  (二)本院審酌被告駕駛車輛，本應謹慎小心，以維自身及參與道
    路交通者之安全，竟疏於注意車前狀況，及行經閃光黃燈之
    交岔路口應減速慢行，於限速五十公里之路段（見系爭相驗
    卷宗第47頁），以時速七、八十公里之速度超速行駛而肇事
    ，其過失程度經核非屬輕微，最後並造成被害人王郭水治傷
    重死亡之嚴重結果，使被害人家屬與之天人永隔，所生損害
    甚大，且迄今尚未能與被害人家屬就民事賠償事宜，達成和
    解，惟念及被告除本案外，並無其他刑事犯罪紀錄，素行尚
    佳，有臺灣高等法院被告前案紀錄表1份附卷可參，且犯罪
    後業已坦承犯行，又就本件交通事故之發生，被害人王郭水
    治亦有轉彎車未讓直行車先行，係屬肇事次因之過失，及其
    願意一次給付被害人家屬連同強制汽車責任保險金新台幣16
    0萬元在內，合計370萬元之賠償金（見本院卷第60頁背面）
    ，並非毫無和解之意願等一切情狀，乃量處如主文所示之刑
    ，並諭知易科罰金之折算標準。
五、適用之法律：
  (一)刑事訴訟法第273條之1第1項、第299條第1項前段、第310條
    之2、第454條。
  (二)刑法第276條第1項、第41條第1項、第62條前段，刑法施行
    法第1條之1。
本案經檢察官吳坤城到庭執行職務。
中    華    民    國   100    年    8     月    30    日
                      交通法庭  法  官  陳淑勤
以上正本證明與原本無異。
如不服本判決應於送達後十日內向本院提出上訴狀。
                                書記官  謝竣閎
中    華    民    國    10    年    8     月    31    日
附錄本案論罪科刑法條全文：
刑法第276條第1項：
因過失致人於死者，處二年以下有期徒刑、拘役或二千元以下罰
金。
附記事項：告訴人或被害人對於判決如有不服，請具備理由逕向
檢察官聲請檢察官提起上訴，其上訴期間之計算，係以檢察官收
受判決正本日期為準。